最高法院刑事判決　　　　　　　　　 111年度台上字第2689號
上　訴　人　楊閎凱


選任辯護人　黃一鳴律師
　　　　　　蔡孟遑律師
上列上訴人因竊盜案件，不服臺灣高等法院中華民國110 年12月
21日第二審判決（110 年度上訴字第2263號，起訴案號：臺灣新
北地方檢察署108年度偵字第6404、25663號），提起上訴，本院
判決如下：
    主  文
上訴駁回。
    理  由
一、按刑事訴訟法第377 條規定，上訴於第三審法院，非以判決
    違背法令為理由，不得為之。是提起第三審上訴，應以原判
    決違背法令為理由，係屬法定要件。如果上訴理由書狀並未
    依據卷內訴訟資料，具體指摘原判決不適用何種法則或如何
    適用不當，或所指摘原判決違法情事，顯與法律規定得為第
    三審上訴理由之違法情形，不相適合時  均應認其上訴為違
    背法律上之程式，予以駁回。
二、本件原審審理結果，認定上訴人楊閎凱有如原判決事實欄二
    所記載與楊孟偉、古鴻進以及楊凱鈞等人，共同在桃園市○
    ○區○○○路000號1樓前段及2 樓之選物販賣機店（下稱中
    原店）、新北市○○區○○路000 號之選物販賣機店（下稱
    鶯歌店）竊取台灣電力股份有限公司（下稱台電公司）之電
    能之犯行，因而撤銷第一審關於就此被訴犯行諭知上訴人無
    罪部分之判決，改判論處上訴人犯共同竊取電能罪刑，並諭
    知所處有期徒刑如易科罰金之折算標準。已詳述調查、取捨
    證據之結果，以及認定犯罪事實之得心證理由。原判決所為
    論斷說明，俱有卷內證據資料可資覆按，從形式上觀察，尚
    無足以影響其判決結果之違法情形存在。
三、上訴意旨略稱：
  ㈠上訴人於民國l07年l1月2日，在新北市○○區○○路00號選
    物販賣機店（下稱「五股店」），未曾到「中原店」或「鶯
    歌店」。上訴人與證人楊孟偉於當日以行動電話為通話之通
    訊監察錄音譯文內容，係討論「五股店」之機器事宜，與「
    中原店」、「鶯歌店」之竊電犯行無關。原判決逕採上開事
    證，作為認定上訴人犯罪事實之依據，違反證據法則。
  ㈡楊孟偉及證人古鴻進於第一審審理時均證稱：上訴人不知外
    接台電變電箱電力以竊電之事各等語。至上訴人於警詢及偵
    訊時雖供述：其知悉竊電云云，但與上開證詞不符。又上訴
    人未參與「中原店」及「鶯歌店」緊急撤機之行動，無從知
    悉各該店竊電情事。上訴人前揭於偵查中所謂「自白」，既
    欠缺佐證並與事實不符，不得作為證據。原判決予以採取，
    遽為不利於上訴人之認定，不符證據法則。
四、經查：
    按被告之自白，非出於強暴、脅迫、利誘、詐欺、疲勞訊問
    、違法羈押或其他不正之方法，且與事實相符者，得為證據
    ，但不得作為有罪判決之唯一證據，仍應調查其他必要之證
    據，以察其是否與事實相符。刑事訴訟法第156條第1、2 項
    分別定有明文。因此，合法取得之被告之自白，固不得作為
    認定犯罪之唯一證據，而須以補強證據證明其確與事實相符
    ，然茲所謂之補強證據，並非以證明犯罪構成要件之全部事
    實為必要，倘其得以佐證自白之犯罪非屬虛構，能予保障所
    自白事實之真實性，即已充分。又得據以佐證者，雖非直接
    可以推斷被告之實行犯罪，但以此項證據與被告之自白為綜
    合判斷，若足以認定犯罪事實者，仍不得謂其非屬補強證據
    。又證據之取捨與證據之證明力如何，均屬事實審法院得裁
    量、判斷之職權，苟其裁量、判斷，並不悖乎經驗法則或論
    理法則，且已於判決內論敘其何以作此判斷之心證理由者，
    即無違法可言。
    原判決係依憑上訴人所為不利於己部分之供述，佐以證人楊
    孟偉、古鴻進及楊凱鈞之證詞，並參酌卷附通訊監察錄音譯
    文、台電公司用電實地調查書、現代財富科技有限公司函及
    搜索扣押筆錄等證據資料，而為前揭事實認定。並對於上訴
    人辯稱：其僅負責架設、維護及管理電腦設備，不知電力如
    何處理，其與竊電無關云云，經綜合調查證據結果，認係飾
    卸之詞，不足採信，亦已依據卷內資料，詳加指駁。且進一
    步說明：上訴人於警詢及偵訊中供陳：我知道古鴻進是拉外
    電進來。我知道那是違法，我承認竊盜電能等語，復參酌楊
    孟偉於偵訊時供稱：其自呂秉豐處知悉檢警可能於今日或明
    日有行動，馬上跟楊凱鈞及楊凱翔、古鴻進等人開會，「阿
    凱（按指上訴人）」也有到。其後楊凱鈞等人去桃園、五股
    、鶯歌的店，把電線收乾淨等語，以及通訊監察錄音譯文可
    以證明上訴人負責上開選物販賣機店之礦機運作等節，作為
    上訴人於警詢及偵訊時自白參與竊電犯行與事實相符之補強
    證據。暨敘明楊孟偉、古鴻進於第一審審理時證述：上訴人
    不知有竊電情事云云，均為迴護之詞而不可採之理由。原判
    決所為論斷說明，尚與經驗法則、論理法則不悖，揆之上開
    說明，自不能任意指為違法。上訴意旨僅泛指：原判決採取
    上訴人所為與事實不符之自白，據以認定犯罪事實，其採證
    違法云云，而未依據卷內訴訟資料，具體指摘原判決就上開
    補強證據所為論敘說明有何違背法令之情形，難認係上訴第
    三審之適法理由。至其餘上訴意旨，置原判決明白論敘於不
    顧，單純再為有無犯罪事實之爭論，自與法律所規定得上訴
    第三審之理由不相適合。綜上，本件上訴為違背法律上之程
    式，應予駁回。
    又原判決認定上訴人所為係犯刑法第323、320條第1 項之竊
    盜罪，係屬刑事訴訟法第376條第1項第2 款及但書所定第一
    審判決諭知無罪，經撤銷改判有罪之案件，上訴人自得提起
    第三審上訴，併予敘明。
據上論結，應依刑事訴訟法第395條前段，判決如主文。
中    華    民    國   111    年    6     月    16    日
                  刑事第五庭審判長法  官  李  錦  樑  
                                  法  官  林  孟  宜  
                                  法  官  吳  淑  惠  
                                  法  官  錢  建  榮  
                                  法  官  周  政  達  
本件正本證明與原本無異
                                  書記官
中    華    民    國   111    年    6     月    20    日